【裁判字號】    99,上訴,2004
【裁判日期】    991109
【裁判案由】    毒品危害防制條例
【裁判全文】
臺灣高等法院臺中分院刑事判決        99年度上訴字第2004號
上  訴  人  臺灣臺中地方法院檢察署檢察官
被      告  乙○○
上列上訴人因被告違反毒品危害防制條例案件，不服臺灣臺中地
方法院99年度訴字第1592號中華民國99年9月13日第一審判決（
起訴案號：臺灣臺中地方法院檢察署99年度毒偵字第1039號），
提起上訴，本院判決如下：
    主  文
原判決撤銷。
乙○○施用第一級毒品，累犯，處有期徒刑捌月，扣案第一級毒
品海洛因參拾貳包（總驗餘淨重貳點捌公克）及各該毒品之外包
（總重柒點參陸公克）均沒收銷燬之，分裝袋壹包（共伍拾陸個
）、已使用過之注射針筒壹支，均沒收之。又施用第二級毒品，
累犯，處有期徒刑伍月。應執行有期徒刑壹年壹月，扣案第一級
毒品海洛因參拾貳包（總驗餘淨重貳點捌公克）及各該毒品之外
包（總重柒點參陸公克）均沒收銷燬之，分裝袋壹包（共伍拾陸
個）、已使用過之注射針筒壹支，均沒收之。
    犯罪事實
一、乙○○前曾因施用毒品案件，先後2次經觀察、勒戒後，均
    認無繼續施用毒品傾向，由臺灣彰化地方法院分別以92年度
    少調字第279號、第469號為不付審理裁定確定，而最後1次
    觀察、勒戒於民國92年12月23日執行完畢釋放，復於94年間
    ，因施用毒品案件，經臺灣彰化地方法院以94年度訴字第18
    45號判決判處有期徒刑7月確定，另因竊盜案件，經臺灣彰
    化地方法院判決判處有期徒刑3月、4月確定，上開案件經臺
    灣彰化地方法院定應執行有期徒刑1年確定，於96年3月27日
    縮刑期滿執行完畢。詎仍不知悔改，復基於施用第一級毒品
    之犯意，於99年3月18日凌晨2至3時許，在臺中縣龍井鄉○
    ○路5巷19號105室，以將海洛因摻水注入針筒以之注射左手
    臂方式，施用海洛因1次；並另行基於施用第二級毒品甲基
    安非他命之犯意，於99年3月17日某時（即起訴書所載於99
    年3月18日13時30分許回溯96小時內某時點），在臺中縣不
    詳處所，以將甲基安非他命置放於玻璃球內下以火燒烤吸食
    其煙霧之方式，施用甲基安非他命1次。嗣於99年3月18日10
    時30分許經警持臺灣臺中地方法院核發之搜索票前往乙○○
    臺中縣龍井鄉○○路5巷19號105室居處而為警查獲，並當場
    扣得毒品海洛因32包（總驗餘淨重2.8公克）及各該毒品之
    外包（總重7.36公克）及其所有供施用海洛因預備用之分裝
    袋1包（共56個）與供施用海洛因用之已使用過之注射針筒1
    支，並經警採集尿液送驗呈現嗎啡與甲基安非他命均陽性反
    應而悉上情。
二、案經臺中縣警察局烏日分局報請臺灣臺中地方法院檢察署檢
    察官偵查起訴。
    理  由
一、證據能力
  (一)按被告以外之人（包括證人、鑑定人、告訴人、被害人及共
    同被告等）於審判外之陳述雖不符刑事訴訟法第159條之1至
    之4等4條之規定，而經當事人於審判程序同意作為證據，法
    院審酌該言詞陳述或書面陳述作成時之情況，認為適當者，
    亦得為證據；當事人、代理人或辯護人於法院調查證據時，
    知有刑事訴訟法第159條第1項不得為證據之情形，而未於言
    詞辯論終結前聲明異議者，視為有前項之同意，同法第159
    條之5定有明文。立法意旨在於傳聞證據未經當事人之反對
    詰問予以核實，原則上先予排除。惟若當事人已放棄反對詰
    問權，於審判程序中表明同意該等傳聞證據可作為證據；或
    於言詞辯論終結前未聲明異議，基於尊重當事人對傳聞證據
    之處分權，及證據資料愈豐富，愈有助於真實發見之理念，
    且強化言詞辯論主義，使訴訟程序得以順暢進行，上開傳聞
    證據亦均具有證據能力。本案檢察官、被告於本院審理程序
    時就本院下列所引用之證據，並未加爭執，且本院審酌各該
    證據作成之形式及取得之方式，均無瑕疵、與待證事實具有
    關聯性等情況，認為適當，且無不法取得之情形，應認得為
    證據，並經原審於99年8月30日、本院於99年10月27日審判
    期日，將上開證據均提示並告以要旨，使檢察官、被告有辯
    論之機會，而踐行合法調查證據程序，揆諸前開說明，均具
    有證據能力，合先敘明。
  (二)本案扣得之毒品海洛因、分裝袋、注射針筒等物，均非供述
    證據而均無傳聞法則之適用，且查上開物證皆係警員持法院
    核發之搜索票前往搜索而查扣，並無違法搜索扣押之情事，
    且與本案亦具關連性，自得作為本案犯罪事實之證據。
二、訊據被告乙○○對於上開犯罪事實均坦承不諱，其查獲當日
    經警採其尿液送驗結果，呈現嗎啡、甲基安非他命均陽性反
    應，有臺中縣警察局烏日分局犁份派出所委託鑑驗尿液與真
    實姓名對照表、詮昕科技股份有限公司出具濫用藥物尿液檢
    驗報告書各1份在卷（見警卷第11頁、偵卷第23頁）可按，
    其查獲當日所扣得疑似海洛因之白色粉末32包，經送鑑定結
    果，均含有第一級毒品海洛因成分，合計淨重2.85公克（總
    驗餘淨重2.80公克、總空包裝重7.36公克），此有法務部調
    查局濫用藥物實驗室鑑定書1份在卷（見偵卷第24頁）可參
    ，此外，復有搜索票、搜索扣押筆錄、扣押物品目錄表、扣
    押物品收據、刑案現場相片、刑案現場測繪圖等件附卷（見
    警卷第3至6、12至13頁）及分裝袋1包（共56個）及已使用
    過之注射針筒1支扣案可資佐證，足見被告上開自白確與事
    實相符，而堪予採信。
三、按92年7月9日新修正之毒品危害防制條例刪除2犯及3犯之規
    定，一改修法前繁雜之處遇程序，僅將施用毒品者簡化區分
    為初犯、再犯，並認施用毒品者係屬病患性犯人，以觀察、
    勒戒戒除其身癮，並以強制戒治去除其心癮。經觀察、勒戒
    或強制戒治執行完畢釋放後，若係5年後再犯該條例第10條
    施用毒品罪者，與同條例第20條第1項、第2項關於「初犯」
    之處理方式相同，檢察官應先聲請法院裁定令被告入勒戒處
    所觀察、勒戒，並視有無繼續施用毒品傾向，決定應予釋放
    、為不起訴之處分，或應聲請法院裁定令入勒戒處所強制戒
    治；若係5年內「再犯」同條例第10條施用毒品罪者，依同
    條例第23條第2項規定，檢察官則應依法追訴。觀諸該條例
    第20條第3項之修正理由：「觀察、勒戒或強制戒治5年後再
    犯者，顯見前所實施之觀察、勒戒或強制戒治已足以遮斷其
    施用毒品之癮，為期自新及協助其戒除毒癮，對此5年後再
    犯者，爰明定仍適用初犯之規定，先經觀察、勒戒、強制戒
    治之程序。」及同條例第23條第2項之修正理由：「為配合
    簡化施用毒品犯之刑事處遇程序，並鑑於經觀察、勒戒或強
    制戒治執行完畢釋放後5年內再犯者，其再犯率甚高，原據
    以實施之觀察、勒戒及強制戒治既已無法收其實效，自應施
    以刑事處遇。」顯然如施用毒品者係前經觀察、勒戒或強制
    戒治等治療程序執行完畢5年後，始再施用毒品之「初犯」
    ，因前所執行之觀察、勒戒或強制戒治已足收戒除毒癮之效
    ，自應重新執行觀察、勒戒或強制戒治等治療程序，並於治
    療程序執行完畢後，由檢察官為不起訴處分，毋庸對之追訴
    處罰；反之，在「再犯」之情形，因其先前所為治療程序顯
    未能收戒斷毒癮之效，且考量施用毒品者之再犯率偏高，乃
    簡化其刑事處遇程序，而逕予追訴處罰，不再施以治療程序
    。參酌上開立法理由，修正毒品危害防制條例就施用毒品者
    ，祇於「初犯」及「5年後再犯」2種情形，有其追訴條件之
    限制，即須於初犯經觀察、勒戒或強制戒治釋放後，5年內
    均無施用毒品之行為，始能認其前所實施之觀察、勒戒或強
    制戒治已足遮斷毒癮，而得於5年後再犯時，再予適用初犯
    之規定，重行觀察、勒戒等程序。倘5年內已經再犯，被依
    法追訴處罰，縱其第3次（或第3次以上）施用毒品之時間在
    初犯釋放5年以後，即與「5年後再犯」之情形有別，且因已
    於「5年內再犯」，顯見其再犯率甚高，原實施觀察、勒戒
    或強制戒治，已無法收其實效，而無5年戒斷期之存在，自
    無再經觀察、勒戒及強制戒治之必要，應由檢察官逕行起訴
    ，始符新法修正之本旨（最高法院95年度台非字第59號、95
    年度臺上字第1071號判決要旨可資參照）。查被告前曾因施
    用毒品案件，先後2次經觀察、勒戒後，均認無繼續施用毒
    品傾向，由臺灣彰化地方法院分別以92年度少調字第279號
    、第469號為不付審理裁定確定，而最後1次觀察、勒戒於92
    年12月23日執行完畢釋放，復於94年間，因施用毒品案件，
    經臺灣彰化地方法院以94年度訴字第1845號判處有期徒刑7
    月確定，並與另所犯竊盜案件，經臺灣彰化地方法院裁定定
    應執行有期徒刑1年確定，於96年3月27日縮刑期滿執行完畢
    ，有臺灣高等法院被告前案紀錄表1份在卷可按，本案被告
    於99年3月間再犯施用毒品案，距離其最後1次觀察勒戒執行
    完畢日期92年12月23日雖已滿5年，而屬於5年後再犯，然被
    告於最後1次觀察勒戒執行完畢後5年內已另於94年間再犯施
    用毒品案，則其本案縱屬第3次再犯且已於最後1次觀察勒戒
    執行完畢逾5年，自仍應依法追訴，不再重啟觀察勒戒等治
    療程序。故本件事證業臻明確，被告上開施用第一級、第二
    級毒品等犯行，均堪認定。
四、核被告所為，係犯毒品危害防制條例第10條第1項之施用第
    一級毒品罪及同條第2項之施用第二級毒品罪。被告為施用
    各該毒品所持有各該毒品之低度行為，應分別為嗣後施用之
    高度行為所吸收，均不另論罪。又被告有如事實欄所述犯行
    ，並於96年3月27日縮刑期滿執行完畢，有前開臺灣高等法
    院被告前案紀錄表在卷可徵，其於前案有期徒刑執行完畢後
    5年內故意再犯本案有期徒刑以上之2罪，均為累犯，均依刑
    法第47條第1項規定加重其刑。至被告所犯前開2罪，犯意個
    別，行為互異，應予分論併罰。又被告於警詢雖供述其毒品
    來源為「阿宏」，然經檢察官飭警追查結果，被告供述「阿
    宏」持用之0000000000門號並無人持用，且無被告所稱之通
    話紀錄，再調閱被告遭警查獲時所持用之0000000000號、00
    00000000號門號，亦均無撥打0000000000號門號之紀錄，再
    通知被告到警局說明亦無故拒不到案，因而認被告有規避刑
    責誤導偵辦方向之情，有臺中縣警察局烏日分局99年5月24
    日中縣烏警偵字第0990002278號函文1份在卷（見原審卷第
    23至24頁），足見本案被告並無供出毒品來源因而破獲之情
    ，自不得依毒品危害防制條例第17條第1項規定減輕其刑，
    併予敘明。原審認被告施用毒品之2罪均罪證明確，予以論
    罪科刑，固非無見，惟原審就被告施用第一級、第二級毒品
    罪分別量處有期徒刑8月、5月（合計13月），定應執行刑卻
    量處有期徒刑1年2月（14月），有違刑法第51條第5款「宣
    告多數有期徒刑者，於各刑中之最長期以上，各刑合併之刑
    期以下，定其刑期。但不得逾30年。」規定，檢察官上訴意
    旨以此指摘原判決定應執行刑部分為不當，為有理由，應由
    本院將原判決撤銷改判。爰審酌被告施用第一級毒品海洛因
    及第二級毒品甲基安非他命，易對毒品產生生理成癮性及心
    理之依賴性，嚴重者危害社會治安，暨考以其犯罪動機、施
    用方法、次數、手段、智識程度、家庭狀況及犯後態度等一
    切情狀，分別量處如主文第2項所示之刑，並定其應執行之
    刑。扣案之海洛因32包（總驗餘淨重2.8公克）係毒品，為
    違禁物，應依毒品危害防制條例第18條第1項前段規定諭知
    沒收銷燬之，各該毒品之外包（總重7.36公克）則因其內容
    物海洛因縱於鑑驗時倒出，惟技術上仍會殘留毒品海洛因殘
    渣無法為完全析離，故應依上開規定一併沒收銷燬之。另扣
    案之分裝袋1包（共56個），為被告供施用海洛因預備用之
    物，已使用過之注射針筒1支則為被告供施用海洛因所用之
    物，均為被告所有，已經被告於原審供述明確，均依刑法第
    38條第1項第2款規定宣告沒收之。
據上論斷，應依刑事訴訟法第369條第1項前段、第364條、第299
條第1項前段，毒品危害防制條例第10條第1項、第2項、第18條
第1項前段，刑法第11條、第47條第1項、第51條第5款、第38條
第1項第2款，判決如主文。
本案經檢察官甲○○到庭執行職務。
中    華    民    國    99    年    11    月     9    日
            刑事第九庭  審判長法  官  江  德  千
                              法  官  莊  深  淵
                              法  官  賴  妙  雲
以上正本證明與原本無異。
施用第一級毒品部分，得上訴。
施用第二級毒品部分，不得上訴。
如不服本判決應於收受送達後十日內向本院提出上訴書狀，其未
敘述上訴之理由者，並得於提起上訴後十日內向本院補提理由書
（均須按他造當事人之人數附繕本）「切勿逕送上級法院」。
                              書記官  陳  三  軫
中    華    民    國    99    年    11    月     9    日
【附錄本案論罪科刑法條全文】
毒品危害防制條例第10條第1項、第2項
施用第一級毒品者，處 6 月以上 5 年以下有期徒刑。
施用第二級毒品者，處 3 年以下有期徒刑。

司法院資訊處製作；財團法人民間司法改革基金會備份。
